【裁判字號】    92,台上,6988
【裁判日期】    921211
【裁判案由】    瀆職
【裁判全文】
最高法院刑事判決                              九十二年度台上字第六九八八號
    上  訴  人 夏 興 國
                         （另案在台灣台北看守所代監執行）
    被      告 Ｇ ○ ○<!>  台灣台北地方法院法官
               天 ○ ○  原台灣台北地方法院檢察署主任檢察官
               丙 ○ ○<!>  台灣台北地方法院法官
               丁 ○ ○  原台灣台北地方法院檢察署檢察官
               丑 ○ ○  原台北市政府警察局文山第一分局分局長
               Ａ ○ ○  同右分局三組小隊長兼偵查員
               徐姓員警  同右分局偵查員
               未 ○ ○  同右分局指南派出所巡官兼主管
               Ｌ ○ ○<!>  國立政治大學校長
               亥 ○ ○
               Ｅ ○ ○
               第一審及原審.
               Ｋ ○ ○<!>  同右校主任秘書
               宙 ○ ○<!>  同右校中山研究所教授兼秘書室組長
               Ｆ ○ ○<!>  同右校人文社會科學研究所教授兼所長
               Ｎ ○ ○
               地 ○ ○<!>  同右校研輔室經濟系教授
               戌 ○ ○
               Ｃ ○ ○
               己 ○ ○<!>  同右校人文社會科學研究所教授
               酉 ○ ○<!>  同右校秘書室組長
               寅 ○ ○
               庚 ○ ○
               卯 ○ ○
               子    ○  台灣高等法院法官
               辛 ○ ○
               戊 ○ ○
               台灣電視股份有限公司
               中國電視股份有限公司
               甲○○○○○○.
               SENT三立新聞台
               辰○○○○
               黃○○○○
               Ｏ○○○○
               宇 ○ ○<!>  原台灣台北地方法院檢察署檢察長
               Ｉ ○ ○  同右檢察署檢察官
               乙 ○ ○
               Ｄ ○ ○<!>  原最高法院法官
               Ｊ ○ ○<!>  原同右法院法官
               巳 ○ ○<!>  最高法院法官
               午 ○ ○
               申 ○ ○
               壬 ○ ○<!>  原台灣高等法院檢察署檢察長
               Ｍ ○ ○<!>  最高法院檢察署檢察總長
               癸 ○ ○<!>  原台灣高等法院院長
               玄 ○ ○  最高法院檢察署主任檢察官
               Ｂ ○ ○<!>  原台灣台北地方法院院長
               Ｈ ○ ○<!>  同右法院法官
               不詳姓名檢察官  台灣台北地方法院檢察署檢察官
右上訴人因自訴被告等瀆職案件，不服台灣高等法院中華民國九十年八月三十一日第
二審判決（九十年度上訴字第二０五三號，自訴案號：台灣台北地方法院八十八年度
自字第七九五號），提起上訴，本院判決如左：
    主  文
上訴駁回。
    理  由
按刑事訴訟法第三百七十七條規定，上訴於第三審法院，非以判決違背法令為理由，
不得為之。是提起第三審上訴，應以原判決違背法令為理由，係屬法定要件。如果上
訴理由狀並未依據卷內訴訟資料，具體指摘原判決不適用何種法則或如何適用不當，
或所指摘原判決違法情事，顯與法律規定得為第三審上訴理由之違法情形，不相適合
時，均應認其上訴為違背法律上之程式，予以駁回。本件原判決以上訴人夏興國於第
一審法院自訴意旨略稱：被告等涉嫌枉法裁判、濫權起訴，縱容民國八十七年八月十
三日國立政治大學中山館縱火案真正犯罪行為人，並構陷上訴人，使上訴人冤情未白
，違法濫權瀆職，涉有刑法第一百二十四條枉法裁判罪、同法第一百二十五條濫權追
訴處罰罪及同法第一百六十八條偽證罪嫌等語。經審理結果，將第一審關於被告寅○
○、庚○○、卯○○、子○、辛○○、戊○○、台灣電視股份有限公司、中國電視股
份有限公司、甲○○○○○○○○○○、SENT三立新聞台、辰○○○○、黃○○○○、Ｏ
○○○○、宇○○、Ｉ○○、乙○○、Ｄ○○、Ｊ○○、巳○○、午○○、申○○、
壬○○、Ｍ○○、癸○○、玄○○、Ｂ○○、Ｈ○○、不詳姓名檢察官及徐姓員警部
分所為不受理判決予以撤銷，發回台灣台北地方法院。而就其餘被告部分，認為第一
審所為不受理判決為無不合，予以維持，駁回上訴人在第二審之上訴。係以上訴人於
九十年三月六日已具狀向第一審法院陳明，伊已對承辦法官陳德民另案提起自訴，而
聲請承辦法官迴避，第一審法院對此迴避聲請是否合法？有無理由及其結果如何？未
予查明，就上開部分，仍於九十年四月三日為不受理之判決，且對此影響判決之程序
事項未予敘明，為有未合。而上訴人自訴徐姓員警部分，既於自訴狀上記載「徐姓員
警台北市文山一分局偵查員」，並附記其係「文山一分局三組偵查員（腰際佩槍），
八十七年八月十四日聯合報原案新聞圖文報導」等語，其於八十九年五月十日提出「
刑事自訴狀」，復就該被告補充敘明「徐姓員警三組偵查員、腰際佩槍、見八十七年
八月十四日聯合報之新聞照片立於自訴人後方」，則其就徐姓員警特徵之補正，是否
已可得確定其所訴追之人？第一審判決就此無隻字言及，乃逕認其起訴程式有所欠缺
，亦有未洽。並以刑法第一百二十四條枉法裁判罪、第一百二十五條第一項第三款之
濫權追訴處罰罪均係侵害國家審判權之犯罪，屬侵害國家法益之罪，縱裁判結果於個
人權益不無影響，但該罪既為維護司法權之正當行使而設，是其直接受害者究為國家
並非個人，個人即非因犯罪而同時被害者，自不得提起自訴。上訴人自訴其餘被告Ｇ
○○、天○○、丙○○、丁○○、丑○○、Ａ○○、未○○、Ｌ○○、亥○○、Ｅ○
○、Ｋ○○、宙○○、Ｆ○○、Ｎ○○、地○○、戌○○、Ｃ○○、己○○、陳旭輝
涉犯上開二罪名，因上訴人非該二罪之被害人，自不得提起自訴，第一審就該部分於
八十九年六月十三日所為不受理判決，洵無違誤。均已詳敘其論據，經核所為駁回上
訴及撤銷發回之論敘，從形式上觀察，並無違背法令之情形存在。上訴意旨並未依據
卷內訴訟資料具體指摘原審所為判決如何違背法令，徒為事實爭執，自非適法之第三
審上訴理由。依前揭說明，本件上訴顯屬違背法律上之程式，應予駁回。
據上論結，應依刑事訴訟法第三百九十五條前段，判決如主文。
中      華      民      國    九十二    年     十二     月     十一     日
                              最高法院刑事第十一庭
                                  審判長法官  張  淳  淙
                                        法官  謝  俊  雄
                                        法官  蘇  振  堂
                                        法官  張  春  福
                                        法官  呂  丹  玉
      右正本證明與原本無異
                                              書  記  官
中      華      民      國    九十二    年     十二     月     十七     日
                                                                        Ｌ


司法院資訊處製作；財團法人民間司法改革基金會備份。
